【裁判字號】    97,簡上,259
【裁判日期】    980113
【裁判案由】    詐欺
【裁判全文】
臺灣屏東地方法院刑事判決             97年度簡上字第259號
上  訴  人  甲○○
即  被  告
上列上訴人因詐欺案件，不服本院97年度簡字第1214號中華民國
97年7 月30日刑事簡易判決（聲請簡易判決處刑案號：97年度偵
字第3867號）提起上訴及移送併辦（97年度偵字第6260號、97年
度偵字第7583號、臺灣臺北地方法院檢察署97年度偵字第24373
號），本院第二審合議庭判決如下：
    主  文
原判決撤銷。
甲○○幫助意圖為自己不法之所有，以詐術使人將本人之物交付
，處有期徒刑陸月，如易科罰金，以新臺幣壹仟元折算壹日。
    事  實
一、甲○○明知金融機構帳戶係個人理財之重要工具，為個人財
    產、信用之表徵，如交予他人使用，將有作為財產犯罪工具
    之可能，且亦明知一般人取得他人帳戶之目的，係在於取得
    贓款及掩飾犯行不易遭人追查，竟仍基於幫助他人詐欺取財
    之不確定故意，於民國97年5 月2 日，在不詳處所，將其在
    中華郵政股份有限公司鳳山郵局（下稱鳳山郵局）所開立帳
    號為00000000000000號帳戶之提款卡（含密碼），及其在上
    海商業儲蓄銀行股份有限公司屏東分行（下稱上海銀行）所
    開立帳號為00000000000000號帳戶之提款卡（含密碼），交
    予某真實姓名年籍不詳之成年男子，以供該成年男子所屬詐
    騙集團使用。該詐騙集團取得甲○○之上開帳戶之提款卡（
    含密碼）後，果即基於共同意圖為自己不法所有之犯意聯絡
    ，為下列詐騙行為：
  (一)於97年5 月3 日中午時分，撥打彭惠貞所使用之電話，向其
    佯稱因與東森購物之交易有付款方面問題，要求其至自動提
    款機查詢餘額，致彭惠貞陷於錯誤，而於同日17時37分以自
    動櫃員機轉帳交付新臺幣（下同）2,097 元至甲○○所有之
    鳳山郵局帳戶內，甲○○因而幫助詐欺，嗣經彭惠貞發覺受
    騙報警後循上開帳戶資料而查知上情。
  (二)於97年5 月3 日14時許，撥打羅鈴鈴所使用之電話，向其佯
    稱因網路購物之交易有付款方面問題，要求其至自動提款機
    操作，致羅鈴鈴陷於錯誤，而於同日18時27分以自動櫃員機
    轉帳交付新臺幣6,483 元至甲○○所有之鳳山郵局帳戶內，
    甲○○因而幫助詐欺，嗣經羅鈴鈴發覺受騙報警後循上開帳
    戶資料而查知上情。
  (三)於97年5 月3 日某時，撥打梁嘉伶所使用之電話，向其佯稱
    因網路購物之交易有付款方面問題，要求其至自動提款機操
    作，致梁嘉伶陷於錯誤，而於同日17時19分以自動櫃員機轉
    帳交付28,123元至甲○○所有之鳳山郵局帳戶內，甲○○因
    而幫助詐欺，嗣經梁嘉伶發覺受騙報警後循上開帳戶資料而
    查知上情。
  (四)於97年5 月3 日14時55分許，撥打王麗君所使用之電話，向
    其佯稱因與東森購物之交易有付款方面問題，要求其至自動
    提款機操作，致王麗君陷於錯誤，而於同日19時30分以自動
    櫃員機轉帳交付29,989元至甲○○所有之上海銀行帳戶內，
    甲○○因而幫助詐欺，嗣經王麗君發覺受騙報警後循上開帳
    戶資料而查知上情。
  (五)於97年5 月3 日18時20分許，撥打葉川銘所使用之電話，向
    其佯稱因網路購物之交易有付款方面問題，要求其至自動提
    款機操作，致葉川銘陷於錯誤，而於同日19時30分許以自動
    櫃員機轉帳交付30,000元至甲○○所有之上海銀行帳戶內，
    甲○○因而幫助詐欺，嗣經葉川銘發覺受騙報警後循上開帳
    戶資料而查知上情。
  (六)於97年5 月3 日19時許，撥打謝昆霖所使用之電話，向其佯
    稱因網路購物之交易有付款方面問題，要求其至自動提款機
    操作，致謝昆霖陷於錯誤，而於同日19時45分許以自動櫃員
    機轉帳交付29,984元至甲○○所有之上海銀行帳戶內，甲○
    ○因而幫助詐欺，嗣經謝昆霖發覺受騙報警後循上開帳戶資
    料而查知上情。
二、案經彭惠貞、羅鈴鈴訴由屏東縣政府警察局移請臺灣屏東地
    方法院檢察署檢察官聲請簡易判決處刑；梁嘉伶、王麗君分
    別訴由臺北縣政府警察局新店分局、臺北市政府警察局中山
    分局報請臺灣臺北地方法院檢察署檢察官移送併辦；葉川銘
    、謝昆霖訴由屏東縣政府警察局屏東分局報請臺灣屏東地方
    法院檢察署檢察官移送併辦。
    理  由
一、按證人即被害人彭惠貞、羅鈴鈴、梁嘉伶、王麗君、葉川銘
    、謝昆霖於司法警察調查時之陳述，其性質對被告甲○○而
    言屬傳聞證據，且查無符合刑事訴訟法第159 條之1 至之4
    之情形，惟渠等所為之上開證述，業經於本院於審判程序時
    予以提示並告以要旨，且各經檢察官、被告表示意見，當事
    人已知上述筆錄乃傳聞證據，均未於言詞辯論終結前對該筆
    錄內容異議，且本院審酌該陳述作成之情況，未見有何不適
    當之情形，故渠等所為之上開陳述，依刑事訴訟法第159 條
    之5 之規定，得為證據。
二、訊據被告甲○○矢口否認有為幫助詐欺取財犯行，辯稱：伊
    是網路購物被人家說信用有瑕疵，提款卡被盜用，對方說提
    款卡如果沒有來消磁，要消除信用，所以才把提款卡都寄給
    對方云云。經查：
  (一)上揭事實，業據證人即被害人彭惠貞、羅鈴鈴、梁嘉伶、王
    麗君、葉川銘、謝昆霖分別於警詢時證述綦詳，並有被告之
    鳳山郵局及上海銀行帳戶之開戶資料及帳戶明細、被害人彭
    惠貞、羅鈴鈴、梁嘉伶、王麗君、葉川銘、謝昆霖所提供之
    自動櫃員機交易明細表、轉帳資料在卷足憑，足認被害人均
    確有受詐騙而以轉帳方式將金錢匯入至被告所開設之上開帳
    戶內。
  (二)被告雖以前詞置辯，惟被告所舉之證人乙○○、丙○○到庭
    證述僅稱曾聽到被告接到電話，但不知通話內容等語（見本
    卷第46頁反面、第47頁反面），且被告自承：網路購物付款
    方式是以轉帳方式現金付款，是97年3 月份買的，每期自己
    要轉帳給對方等語（見本卷第49頁反面），則被告所言其購
    物既係以現金轉帳方式付款，自無帳戶餘額不足之問題可言
    ，又被告復辯稱係接獲銀行行員要求其將提款卡寄回，然其
    將提款卡寄回之處竟為空軍一號客運桃園中壢站，而非銀行
    之營業處所，顯與常理不符，均足見被告所辯應非事實。再
    在郵局及銀行等金融機構開設存款帳戶，原係針對個人社會
    信用而予以資金流通，具有強烈之屬人性，而金融帳戶為個
    人理財之工具，於郵局或銀行等金融機構申請開設存款帳戶
    並無任何特殊之資格限制，一般民眾皆可利用存入最低開戶
    金額之方式，任意在銀行或郵局等金融機構申請開設存款帳
    戶，且一人並可於不同之金融機構申請多數之存款帳戶使用
    ，尚無任何困難，此乃眾所週知之事實，被告於為本案行為
    時已為年滿36歲之成年人，且其學歷為高職畢業，從事直銷
    業務工作，自屬有一般社會經驗之人，對此應有所認知，而
    有犯罪意圖者，非有正當理由，竟使用他人提供之帳戶，客
    觀上自可預見其目的係供為某筆資金之存入，後再行領出之
    用，且該筆資金之存入及提領過程係有意隱瞞其流程及行為
    人身分曝光之用意，一般人本於一般認知能力應均易於瞭解
    ，是依一般人之社會生活經驗，若見他人不以自己名義申請
    帳戶，反而向人收集存款帳戶為不明用途使用或流通，衡情
    對於該等帳戶可能供詐欺之不法目的使用，當有合理之預期
    ，況且利用不相識之人之帳戶從事詐欺之用，早為傳播媒體
    廣為報導，被告為有社會經驗之成年人，其應可預見交付自
    己名義之帳戶提款卡（含密碼）予不相識之人流通，有幫助
    從事詐欺犯行之人利用該等帳戶作為實施詐欺犯罪之可能，
    但其仍將自己名義之上開帳戶提款卡（含密碼）交付予不知
    真實身分之成年人，以致自己完全無法了解、控制其帳戶提
    款卡（含密碼）之使用方法及流向，則被告應本具有縱有人
    利用該等金融帳戶供實施詐欺犯罪之用，亦不違背其本意之
    幫助意思甚明，是被告所辯均係事後卸責之詞，不足採信，
    本件事證明確，被告犯行堪以認定。
三、按刑法上之幫助犯，係對於犯罪與正犯有共同之認識，而以
    幫助之意思，對於正犯資以助力，而未參與實施犯罪之行為
    者而言（最高法院75年度台上字第1509號、88年度台上字第
    1270號判決亦同此意旨），是以，如未參與實施犯罪構成要
    件之行為，且係出於幫助之意思提供助力，即屬幫助犯，而
    非共同正犯。本件被告甲○○基於幫助之犯意，提供上開帳
    戶提款卡（含密碼）予詐騙集團，並供詐騙被害人使用，僅
    係參與犯罪構成要件以外之行為，在無證據證明被告係以正
    犯而非以幫助犯之犯意參與，或被告有參與詐騙被害人、領
    取被害人匯入之款項等詐欺取財之犯罪構成要件之行為之情
    形下，應認其所為係幫助犯而非正犯之行為。是核被告所為
    ，係刑法第339 條第1 項之詐欺取財罪之幫助犯。被告幫助
    他人犯詐欺取財罪，為從犯，應依刑法第30條第2 項之規定
    ，按正犯之刑減輕之。另上開詐欺集團內之成員，就上開詐
    欺取財犯行間，均有犯意聯絡及行為分擔，均為共同正犯，
    惟因幫助係從犯，係從屬於正犯而成立，刑法上既無「共同
    幫助」之情，當亦無「幫助共同」之可言，故主文無須為「
    幫助共同」之諭知（參酌司法院70年10月28日（）廳刑一
    字第1104號刑事法律問題研究之研究意見），附此敘明。被
    告一行為出售二帳戶，供正犯向多數人詐騙，係一行為觸犯
    數相同罪名之想像競合犯，應論以一罪。併案意旨所認之被
    告提供其帳戶提款卡（含密碼）供正犯向被害人梁嘉伶、王
    麗君、葉川銘、謝昆霖詐騙財物犯行與原聲請簡易判決處刑
    之幫助詐欺取財部分，有想像競合之裁判上一罪關係，依審
    判不可分原則，乃為聲請簡易判決處刑效力所及，本院自得
    併予審判，併此敘明。
四、原審審酌被告甲○○不顧詐騙集團對於社會治安所造成嚴重
    危害，猶助長犯罪集團氣焰，擾亂社會安寧，對治安所生危
    害非輕，且犯罪經查獲後，雖坦承客觀犯行，仍巧詞狡飾其
    主觀認識及動機，難認有徹底悔悟意思之犯後態度等一切情
    狀，量處有期徒刑5 月，並諭知如易科罰金以1,000 折算1
    日之折算標準，固非無見，查原判決就事實一(三)至(六)之併案
    事實漏未審酌，故被告上訴否認犯行，雖無理由，惟原判決
    既有上揭犯罪事實未認定，自應由本院將原判決撤銷改判。
    爰審酌被告提供帳戶幫助他人詐騙，助長犯罪集團氣焰，造
    成甚多被害人之損失，且未賠償被害人之損害，犯後復否認
    犯行態度不佳，及其犯罪之動機、目的、手段等一切情狀，
    量處如主文第二項所示之刑，並諭知易科罰金之折算標準，
    以資懲儆。
據上論斷，應依刑事訴訟法第455 條之1 第1 項、第3 項、第36
9 條第1 項前段、第364 條，刑法第339 條第1 項、第30條第1
項、第2 項、第55條、第41條第1 項前段，刑法施行法第1 條之
1 ，判決如主文。
本案經檢察官李侑姿到庭執行職務
中    華    民    國    98    年    1     月    13    日
                  刑事第五庭  審判長法  官  石家禎
                                    法  官  程士傑
                                    法  官  林家聖
以上正本證明與原本無異。
不得上訴。
中    華    民    國    98    年    1     月    13    日
                                    書記官  陳蓉柔
附錄本判決論罪之法條：
刑法第339條第1項
意圖為自己或他人不法之所有，以詐術使人將本人或第三人之物
交付者，處五年以下有期徒刑、拘役或科或併科一千元以下罰金
。


司法院資訊處製作；財團法人民間司法改革基金會備份。
